【裁判字號】    98,訴,367
【裁判日期】    981030
【裁判案由】    貪污治罪條例
【裁判全文】
臺灣基隆地方法院宣示判決筆錄           98年度訴字第367號
公  訴  人  臺灣基隆地方法院檢察署檢察官
被      告  甲○○
選任辯護人  顧慕堯律師
上列被告因貪污治罪條例案件，於中華民國98年10月30日下午4
時整許，在本院第四法庭宣示判決，出席職員如下：
          法  官  劉桂金
          書記官  劉如純
          通  譯  韓慧中
法官起立朗讀判決主文、犯罪事實要旨、處罰條文、附記事項，
及告以上訴限制、期間並提出上訴狀之法院，且諭知記載其內容
：
一、主  文：
    甲○○非公務員，對於公務員關於違背職務之行為，交付賄
    賂，累犯，處有期徒刑伍月，褫奪公權壹年。
二、犯罪事實要旨：
  (一)甲○○曾於民國87年4 月11日、90年2 月23日，2 次因違反
    懲治走私條例案件，分別經本院、臺灣高等法院，以86年度
    訴字第616 號、89年度上訴字第2773號判決，各判處有期徒
    刑6月、緩刑3年及有期徒刑10月確定；後案經於91年2月2日
    入監執行，於同年11月18日縮刑期滿執行完畢後，於翌日出
    獄。
  (二)甲○○係宜蘭縣南方澳籍鴻海2 號拖網漁船實際船主兼船長
    （漁船統一編號：CT0000000 號）；緣甲○○因所有鴻海2
    號漁船出港捕魚時，偶有夾帶載運向大陸漁船購入之非自行
    捕撈漁貨（因購入漁貨未扣案，是重量、價值無由特定，無
    證明已逾公告數額之1000公斤或10萬元，業據臺灣基隆地方
    法院檢察署檢察官於97年度偵字第3435號、第3992號緩起訴
    處分書內敘明；另據同署檢察官於另案以97年度偵字第3496
    號、第3614號、第4306號為不起訴處分確定），且因甲○○
    已有多次遭查獲走私進口非自行捕獲大陸漁貨之前科紀錄，
    是其暨所有之鴻海2 號漁船屬於可疑漁船及漁民，為行政院
    海岸巡防署（下稱海巡署）加強查緝走私農、漁、畜產品及
    菸、酒、動物活體之「安康專案」所屬查緝重點；詎甲○○
    為免遭海巡署下轄之巡防機關按規定執行安檢、查緝措施，
    遂起意行賄具有安檢及查緝走私犯罪等權限、職務之公務員
    ，以資避免繁瑣之安檢、查緝程序，俾其順利夾帶非自行捕
    獲而未逾公告管制數額之大陸魚貨進口。而郭正昇及陳品豐
    （原名陳俊言）係海巡署海洋巡防總局第一海巡隊（下稱基
    隆海巡隊）隊員，郭正昇並自95年5 月間起，負責支援海巡
    署海洋巡防總局偵防查緝隊（下稱偵緝隊）前述加強查緝走
    私之「安康專案」任務；藍振益係基隆海巡隊偵緝隊前隊員
    （97年3 月間調任基隆海巡隊外勤隊員，郭正昇、陳品豐、
    藍振益3 人，均經本院以97年度訴字第1523號判決，分別判
    處有期徒刑8 年、9年6月、8年6月），其等均知海洋巡防總
    局係依照行政院海岸巡防署組織法第10條第1 項規定所設之
    巡防機關，依該組織法及海岸巡防法第4 條規定，職掌關於
    非通商口岸、漁港之入出人員、物品與運輸工具安全檢查、
    管制計畫；關於海域、海岸犯罪之偵防；海域、海岸、河口
    及非通商口岸之查緝走私、防止非法入出國、執行通商口岸
    人員之安全檢查及其他犯罪調查事項等業務；另依據行政院
    海岸巡防署海岸巡防總局組織條例第2條、第9條、第10條等
    規定，海洋巡防總局視勤務及業務需要，設甲種編制海巡隊
    、乙種編制海巡隊、機動海巡隊、偵防查緝隊及所屬船隊，
    掌理關於海域犯罪之偵防事項、關於海上、非通商口岸之查
    緝走私事項；偵緝隊偵查組並負有關於走私非法出入國、槍
    械、毒品、逃犯或其他犯罪查緝業務之執行事項及指導各海
    巡隊、直屬船隊偵辦事項之職掌；另依該組織條例第10條規
    定，海巡隊設隊長、副隊長、組主任、分隊長、小隊長、隊
    員、技士、技佐、科員等人員，其中隊員職務列委任第三職
    等至第五職等或警佐，而依據海岸巡防法第10條第3 項規定
    ，巡防機關主管業務之簡任職、警監及薦任職、警正以外之
    人員，執行海岸巡防法第4 條所定犯罪調查職務時，視同刑
    事訴訟法第231 條之司法警察，是其等均職司查緝漁船走私
    工作，均為依法令服務於公務機關而具有查緝走私、調查犯
    罪職務之公務員。其等並明知依海岸巡防法第9 條及海巡署
    與財政部協調聯繫辦法第3條第1項第2 款規定規定，巡防機
    關人員執行查緝走私職務時，應將查緝結果，連同緝獲私貨
    ，移送海關處理；海關緝私條例第17條亦有規定海關查獲貨
    物認有違反本條例情事者，應予扣押。而同條例第36條第1
    項至第3 項則規定，私運貨物進口、出口或經營私運貨物者
    ，處貨價1倍至3倍之罰鍰；該項私運貨物沒入之。是巡防機
    關人員查獲走私魚貨，應依法移送海關處理。郭正昇、陳品
    豐與藍振益明知甲○○有載運非自行捕撈之大陸魚獲進入臺
    灣地區前科，亦知依前述法令職掌，其等負有加強查緝、調
    查之職務，竟於得悉甲○○有意以行賄而規避查緝後，亦共
    同基於違背職務收受賄賂之單一犯意聯絡，向甲○○索賄。
    甲○○非公務員，遂基於對公務員違背職務之行為交付賄賂
    之單一犯意，於96年農曆年間與郭正昇商妥約定，由甲○○
    依所屬漁船進港之次數交付賄款，陳品豐等人則於鴻海2 號
    漁船入港時，不予檢查或作敷衍、虛應性查看，或至現場使
    其他「安康專案」聯合查緝小組人員誤認業經檢查而未再加
    強檢查，使甲○○之鴻海2 號漁船得以不經檢查、規避查緝
    ，而異常迅速進入臺北縣萬里鄉龜吼漁港。甲○○即接續自
    96年6月起至97年3月間止，在基隆市與臺北縣萬鄉○○○道
    路旁交付7 次、共計新台幣（下同）52萬元之賄款予郭正昇
    。前5次交付之金額均為8萬元，賄款由陳品豐、郭正昇及藍
    振益等人朋分（其中4次郭正昇將5萬元交由陳品豐，再將其
    中2萬5千元轉交藍振益，2次係郭正昇各交付2萬元5 千元予
    陳品豐及藍振益）；最後2次賄款金額各為6萬元（2 次均由
    陳品豐及郭正昇2人朋分）。
三、處罰條文：
    貪污治罪條例第11條第1 項、第3 項、第4 項後段、第17條
    ，刑法第11條、第47條第1 項、第37條第2 項。
四、協商判決除有刑事訴訟法第454 條之4 第1 項第1 款於本訊
    問程序終結前，被告撤銷協商合意或檢察官撤回協商聲請者
    ；第2 款被告協商之意思非出於自由意志者；第4 款被告所
    犯之罪非第455 條之2 第1 項所定得以協商判決者；第6 款
    被告有其他較重之裁判上一罪之犯罪事實者；第7 款法院認
    應諭知免刑或免訴、不受理者情形之一，及違反同條第2 項
    「法院應於協商合意範圍內為判決；法院為協商判決所科之
    刑，以宣告緩刑或2 年以下有期徒刑、拘役或罰金為限」之
    規定者外，不得上訴。
五、如不服本件判決，得自收受判決送達之日起10日內，向本院
    提出上訴書狀，上訴於第二審法院。
中    華    民    國    98    年    10    月    30    日
                  刑事第一庭法  官  劉桂金
以上正本證明與原本無異。
本判決除有刑事訴訟法第455條之4第1項第1款、第2款、第4款、
第6款、第7款所定情形之一，或違反同條第2項規定者外，不得
上訴。
如有前揭除外情形，對於本件判決如有不服，應於收受本判決後
10日內向本院提出上訴書狀，其未敘述上訴理由者，並得於提起
上訴後10日內向本院補提理由書狀（均須按他造當事人之人數附
繕本）「切勿逕送上級法院」。
中    華    民    國    98    年    10    月    30    日
                            書記官  劉如純


司法院資訊處製作；財團法人民間司法改革基金會備份。
